臺灣高等法院民事裁定
110年度抗字第1112號
抗   告   人  臺灣中小企業銀行股份有限公司

法定 代理 人  林謙浩
代   理   人  黃昀  
相   對   人  金熙國際有限公司

兼法定代理人  馮興華  原住○○市○○區○○街000巷00○0號


相   對   人  金燕玲
上列當事人間假扣押事件，抗告人對於中華民國110年8月24日臺
灣臺北地方法院110年度全字第267號裁定，提起抗告，本院裁定
如下：
    主      文
原裁定廢棄。
抗告人以面額新臺幣陸拾捌萬元之中央政府建設公債一○三年度
甲類第六期中央登錄債券為相對人供擔保後，得就相對人之財產
在新臺幣貳佰零參萬柒仟零玖拾玖元範圍內為假扣押。
相對人以新臺幣貳佰零參萬柒仟零玖拾玖元供擔保後，得免為或
撤銷假扣押。
聲請及抗告費用由相對人連帶負擔。
    理      由
一、按民事訴訟法第528條第2項規定抗告法院為裁定前，應使債
    權人及債務人有陳述意見之機會，旨在保障債權人及債務人
    之程序權，並使抗告法院能正確判斷原裁定之當否。惟假扣
    押係保全程序，假扣押裁定具隱密性，為防止債務人隱匿或
    處分財產，以保全債權人之強制執行，其執行應依強制執行
    法第132條第1項規定，於裁定送達債務人之同時或送達前為
    之。考量此項立法趣旨，債權人對駁回其假扣押聲請之裁定
    提起抗告，倘假扣押隱密性仍應予維持，即無須使債務人有
    陳述意見之機會。本件抗告人向原法院聲請假扣押，原法院
    以110年度全字第267號裁定（下稱原裁定）駁回其聲請，抗
    告人不服，提起抗告，則依上開說明，仍應維持保全程序之
    隱密性，爰不使相對人陳述意見，合先敘明。
二、本件抗告人主張：相對人金熙國際有限公司（下稱金熙公司）於民國107年1月8日邀相對人馮興華、金燕玲為連帶保證人，向伊借款新臺幣（下同）380萬元（下合稱系爭契約），嗣兩造變更約定自109年6月11日起至110年6月10日暫停攤還本金，按月繳息，期滿後本息按月平均攤還。詎金熙公司自110年6月起未依約還款，經伊屢次催告均未回應，上開借款視為全部到期，尚欠203萬7099元本金、利息及違約金迄未清償，伊自得依系爭契約約定，請求相對人連帶給付上開金額。惟相對人音訊全無，又查詢財團法人金融聯合徵信中心（下稱聯徵中心）及相對人與其他債權人間之民事判決、支付命令、本票裁定（詳如附件所示），可見相對人另負債務本金高達2548萬8306元，金熙公司於110年3月至6月間全無營收，馮興華、金燕玲所負主債務業經其他債權人銀行將其等之帳款轉列呆帳，且金燕玲於109年5月11日變賣其位於臺北市南港區之不動產，有藏匿財產之情形，足認相對人已瀕臨破產狀態，其等財產與伊之債權金額相差懸殊，顯不足清償，有致伊日後不能強制執行或甚難執行之虞，而有保全之必要。倘認上開釋明仍有不足，伊願以中央政府建設公債103年度甲類第6期中央登錄債券供擔保，以補釋明之不足。爰請求廢棄原裁定，並准伊供擔保後就相對人之財產於203萬7099元範圍內予以假扣押。
三、按債權人聲請假扣押，就假扣押之原因，絲毫未提出能即時
    調查之證據以釋明者，固應駁回其聲請，惟假扣押之原因如
    經釋明而有不足，法院仍得命提供擔保以補釋明之不足，准
    為假扣押，此觀民事訴訟法第526條第1項、第2項之規定自
    明。又民事訴訟法第523條第1項所稱「有日後不能強制執行
    或甚難執行之虞」之「假扣押之原因」者，本不以債務人浪
    費財產、增加負擔或將其財產為不利益之處分，致達於無資
    力之狀態，或債務人移住遠方、逃匿無蹤或隱匿財產等積極
    作為之情形為限，祇須合於該條項「有日後不能強制執行或
    甚難執行之虞」之條件，即足當之。倘債務人現存既有財產
    與債權人之債權相差懸殊，將無法或不足清償該債權，且債
    務人亦無意清償，則債務人日後變動財產之可能性無法排除
    ，為確保債權之滿足，可認其日後有不能強制執行或甚難執
    行之虞，債權人就此如已為相當之釋明，即難謂其就假扣押
    之原因全未釋明，或供擔保無法補釋明之不足（最高法院 1
    09年台抗字第946號裁定意旨參照）。
四、經查，抗告人主張金熙公司自110年6月起未按月還款，經催
    告仍未給付，依授信約定書第15條第1款約定，借款視為全
    部到期，其得請求相對人連帶給付本金203萬7099元及利息
    、違約金等情，業據其提出借據、契據條款變更契約、授信
    約定書、放款利率歷史資料表、撥還款明細查詢單、催告函
    暨掛號郵件收件回執、授信延滯案件催繳紀錄表可稽（見原
    審卷第13-39、51-63頁），堪認其就假扣押之請求，已為釋
    明。又關於假扣押之原因，抗告人主張金熙公司於110年3至
    4月、5至6月之應稅銷售金額為0，並無營業收入之事實，有
    營業人銷售額與稅額申報書可稽（見原審卷第101、103頁、
    本院卷第193、195頁），馮興華、金燕玲另有其他負債合計
    金額高達2千餘萬元，有如附表所示裁判可憑，又金燕玲於1
    09年5月間出售其原居住之臺北市○○區○○街000巷00○0號4樓
    房屋，有臺北市地籍異動索引可考（見本院卷第198-201頁
    ），且金燕玲擔任負責人之其他公司或商號亦已停止營業，
    有經濟部商工登記公示資料及票據信用資料查覆單足參（見
    原審卷第45-49頁、本院卷第169-191頁），可見相對人之資
    力狀態窘困，與金熙公司資本額100萬元、馮興華109年度申
    報財產453萬1490元、金燕玲109年度申報財產1376萬3220元
    （見本院卷第209-216頁）相比，堪可使本院得抗告人本件
    債權恐有日後不能強制執行或甚難執行之虞之薄弱心證，抗
    告人就假扣押之原因並非毫無釋明。縱其釋明尚有不足，惟
    其既已陳明願供擔保以補釋明之不足，其假扣押之聲請仍應
    予准許。
五、綜上所述，抗告人聲請本件假扣押，應予准許。原法院以抗
    告人未釋明假扣押原因為由，駁回其聲請，尚有未洽。抗告
    論旨指摘原裁定不當，聲明廢棄，為有理由。
六、據上論結，本件抗告為有理由，爰裁定如主文。
中　　華　　民　　國　　110 　年　   9 　　月　  28 　日
                  民事第二十五庭
                      審判長法  官  謝碧莉
                            法  官  楊惠如
                            法  官  林晏如
正本係照原本作成。
本裁定除以適用法規顯有錯誤為理由外，不得再抗告。如提起再
抗告，應於收受送達後10日內委任律師為代理人向本院提出再抗
告狀。並繳納再抗告費新臺幣１千元。
中　　華　　民　　國　　110 　年　　9 　　月　　28　　日

  　　　　　　　　　　　　　書記官  簡維萍